---
output: github_document
---

# Introdução à programação em R

<!-- README.md is generated from README.Rmd. Please edit that file -->

```{r, include = FALSE}
knitr::opts_chunk$set(
  collapse = TRUE,
  comment = "#>"
)
```

Repositório principal do curso de introdução à programação em R.

Inscreva-se no curso: https://www.curso-r.com/cursos/intro-programacao/

**Acesse o material completo do curso escolhendo uma das turmas abaixo**.

```{r, echo = FALSE, message = FALSE, warning = FALSE}
knitr::kable(CursoR:::listar_turmas_recentes("intro-programacao"))
```

# Esqueleto do curso

Aula 01: Introdução

- Apresentação do curso
- Por que programar?
- Ciclo da ciência de dados (todas as etapas do ciclo estão disponíveis em R)
- Ambientação: R e Rstudio
  - criando um projeto
- Diferença entre script e console
- Operações aritméticas 
- Criação de variáveis e o enviroment (seção do Rstudio)
  - Tipos: texto e número
- Vetores
  - Tipos texto e número
- Subset de vetor
- Funções
  - Vocabulário: função `mean`
  - Funções para leitura de arquivos
- Primeiro exemplo de script:
  - Comentários
  - Como salvar objetos para fora do R
  - Lê 10 arquivos com vetores números e salva a média dos últimos meses  

Aula 02: 

- Operador if: scripts com condições
  - Operadores lógicos
- Exemplo: upgrade do script anterior descartando alguns arquivos que não interessam
- Importação de arquivos para o R
  - data_frames
  - bind_rows e bind_cols
  - como salvar data_frames para fora do R
- Novos tipos de variáveis:
  - datas e fatores
- loops de repetição
  - for
- Exemplo: empilhando vários arquivos com for
- Exemplo: empilhando vários arquivos em que as colunas precisam ser compatibilizadas
- Exemplo: script que pega um data_frame e constrói um vetor com médias de grupos e escreve um data_frame com o resultado no final
  - Tipos especiais de valores: NA, NaN e Inf
- subset de data_frames com vetores lógicos,
- Exemplo: script que joga fora linhas indesejadas segundo uma regra

Aula 03: 

- Exemplo: script que abre um arquivo e cria várias colunas com diversos cálculos
  - média do grupo, desvio da observação com relação à média do grupo
  - vocabulário: std, mean
- Exemplo: complementando o script pra verificar erros
  - vocabulário: is.na, is.nan, is.infinite
- mais loops de repetição: while
- construindo funções em R
  - argumentos
- simplificando scripts usando funções
- a função source 
  
Aula 04: 

- instalando pacotes
- CRAN e github
- o pacote `fs`
- copiando e renomeando arquivos
- Exemplo: script que arruma os nomes dos arquivos de uma pasta
    - vocabulario: tolower, toupper
- Exemplo: script que organiza vários arquivos em pastas importantes

Aula 05: 

- Começando um projeto do 0:
- Como estruturar seu projeto
  - Zen do R: possibilidades de organização
- criando um script do 0:
  - criando um script para arrumar os dados
  - organizando as funções
  - salvando várias tabelas resumo

**Trabalho de conclusão**: Estruturar um projeto do Rstudio de acordo com as orientações do curso que faça o seguinte: carrega vários arquivos em uma única base de dados, gere várias estatísticas sobre os dados e salve os resultados das suas análises em uma terceira pasta, seguindo um padrão de organização

**Opções de bases de dados para exemplos e exercícios**:

- dados::voos
    - Base principal
- dados::aeroportos
- 
- 