---
output: github_document
---

# Introdução à programação com R

<!-- README.md is generated from README.Rmd. Please edit that file -->

```{r, include = FALSE}
knitr::opts_chunk$set(
  collapse = TRUE,
  comment = "#>"
)
```

Repositório principal do curso Introdução à programação com R.

Inscreva-se no curso: https://www.curso-r.com/cursos/intro-programacao/

**Acesse o material completo do curso escolhendo uma das turmas abaixo**.

```{r echo=FALSE}
knitr::kable(CursoRutils:::listar_turmas_recentes("intro-programacao"))
```

# Ementa

- **Ambientação ao R e ao RStudio**
  - Vantagens de usarmos programação para analisar dados
  - O que é e por que usar o RStudio
  - Escrevendo e rodando códigos
- **Introdução à programação em R**
  - Objetos e vetores
  - Classes: números, caracteres, lógicos e data frames
  - Data frames
  - Operadores de seleção
  - Utilizando e criando funções no R
  - Operadores lógicos e aritméticos
  - Loopings de programação: for e while
  - O operador pipe (%>%)
- **Programação no dia a dia**
  - Exemplos de scripts reais
  - Usando e instalando pacotes
  - Estruturação de projetos
  - Boas práticas de programação em R
  
  
```{r eval=FALSE, include=FALSE}
# para criar o zip do curso:
# CursoRutils::empacotar_material_alunos("material.txt")
```
  
  