---
title: "Introdução à programação com R"
subtitle: "Filtros"
author: "<img src = 'https://d33wubrfki0l68.cloudfront.net/9b0699f18268059bdd2e5c21538a29eade7cbd2b/67e5c/img/logo/cursor1-5.png' width = '20%'>"
date: ""
output:
  xaringan::moon_reader:
    css: ["default", "default-fonts", "css/custom-intro.css"]
    lib_dir: libs
    nature:
      highlightStyle: github
      highlightLines: true
      countIncrementalSlides: false
knit: pagedown::chrome_print            
---


```{r, child="00-preamble.Rmd"}

```

# Tópicos desta aula

- [Operadores](#operadores)

- [Mais sobre Data.frames](#tabelas2)


---
class: middle, center
name: operadores

# `r blue("Operadores")`


---
## Operações lógicas

Uma operação lógica é um teste que retorna **verdadeiro** ou **falso**. No R (e em outras linguagens de programação), esses valores dois valores recebem uma classe especial: `logical`.

O verdadeiro no R vai ser representado pelo valor `TRUE` e o falso pelo valor `FALSE`. Esses nomes no R são **reservados**, isto é, você não pode chamar nenhum objeto de TRUE ou FALSE.

.tiny[
```{r, eval = FALSE}
TRUE <- 1
## Error in TRUE <- 1 : invalid (do_set) left-hand side to assignment
```
]

---
## Valores lógicos

Checando a classe desses valores, vemos que são lógicos (também conhecidos como valores binários ou booleanos). Eles são os únicos possíveis valores dessa classe.

```{r}
class(TRUE)
class(FALSE)
```

Agora que conhecemos o `TRUE` e `FALSE`, podemos explorar os teste lógicos.

---
## Igualdades
 
Começando pela igualdade: vamos testar se um valor é igual ao outro. Para isso, usamos o operador `==`.

.tiny[
```{r}
# Testes com resultado verdadeiro
1 == 1
"a" == "a"
# Testes com resultado falso
1 == 2
"a" == "b"
```
]

---
## Diferenças

Também podemos testar se dois valores são diferentes. Para isso, usamos o operador `!=`.

.tiny[
```{r}
# Testes com resultado falso
1 != 1
"a" != "a"
# Testes com resultado verdadeiro
1 != 2
"a" != "b"
```
]

---
## Desigualdades

Para comparar se um valor é maior que outro, temos à disposição 4 operadores:

.tiny[
```{r}
# Maior
3 > 3
3 > 2
# Maior ou igual
3 > 4
3 >= 3
```
]

---
<br><br>

```{r}
# Menor 
3 < 3
3 < 4
# Menor ou igual
3 < 2
3 <= 3
```

---
## Pertence

Um outro operador muito útil é o `%in%`. Com ele, podemos verificar se um valor está dentro de um conjunto de valores (vetor).

```{r}
3 %in% c(1, 2, 3)
"a" %in% c("b", "c")
```

---
## Filtros

Os testes lógicos fazem parte de uma operação muito comum na manipulação de base de dados: os **filtros**. No Excel, por exemplo, quando você filtra uma planilha, o que está sendo feito por trás é um teste lógico.

Falamos anteriormente que cada coluna das nossas bases de dados será representada dentro do R como um vetor. O comportamento que explica a importância dos testes lógicos na hora de filtrar uma base está ilustrado abaixo:

```{r}
minha_coluna <- c(1, 3, 0, 10, -1, 5, 20)
minha_coluna > 3
minha_coluna[minha_coluna > 3]
```

---
<br><br>

Muitas coisas aconteceram no código anterior, vamos por partes.

Primeiro, na operação `minha_coluna > 3` o R fez um excelente uso do comportamento de reciclagem. No fundo, o que ele fez foi transformar (reciclar) o valor `3` no vetor `c(3, 3, 3, 3, 3, 3, 3)` e  testar se `c(1, 3, 0, 10, -1, 5, 20) > c(3, 3, 3, 3, 3, 3, 3)`. 

Como os operadores lógicos também são vetorizados (fazem operações elemento a elemento), os testes realizados foram `1 > 3`, `3 > 3`, `0 > 3`, `10 > 3`, `-1 > 3`, `5 > 3` e, finalmente, `20 > 3`. Cada um desses testes tem o seu próprio resultado. Por isso a saída de `minha_coluna > 3` é um vetor de verdadeiros e falsos, respectivos a cada um desses 7 testes.

A segunda operação traz a grande novidade aqui: podemos usar os valores `TRUE` e `FALSE` para selecionar elementos de um vetor!

A regra é a seguinte: **retornar** as posições que receberem `TRUE`, **não retornar** as posições que receberem `FALSE`. 

---
<br><br>

Portanto, a segunda operação é equivalente a:

```{r}
minha_coluna[c(FALSE, FALSE, FALSE, TRUE, FALSE, TRUE, TRUE)]
```

O vetor lógico filtra o vetor `minha_coluna`, retornando apenas os valores maiores que 3, já que foi esse o teste lógico que fizemos. 

Essa é a *mágica* que acontece por trás de filtros no R. Na prática, não precisaremos usar colchetes, não lembraremos da reciclagem e nem veremos a cara dos `TRUE` e `FALSE`. Mas conhecer esse processo é muito importante, principalmente para encontrar problemas de código ou de base.



---
name: tabelas2
# Mais sobre data frames

Chegou a hora de usarmos tudo o que aprendemos na seção anterior para exploramos ao máximo o nosso objeto favorito: o *data frame*. 

Para isso, continuaremos a usar o `mtcars`.

```{r, eval=FALSE}
mtcars
```

.tiny[
```{r, echo=FALSE}
head(mtcars, 10)
```
]

---
## Acessando as colunas

Lembrando que cada coluna de um *data frame* é um vetor, podemos usar o operador `$` para acessar cada uma de suas colunas.

.tiny[
```{r}
mtcars$mpg
mtcars$cyl
mtcars$wt
```
]

---
## Dimensões

A classe *data frame* possui uma característica especial: seus objetos possuem duas **dimensões**.

```{r}
class(mtcars)
dim(mtcars)
```

O resultado do código `dim(mtcars)` nos diz que a primeira dimensão tem comprimento 32 e a segunda dimensão tem comprimento 11. Em outras palavras: a base `mtcars` tem 32 linhas e 11 colunas.

---
## Subsetting

Ter duas dimensões significa que devemos usar dois índices para acessar os valores de um *data frame* (fazer *subsetting*). Para isso, ainda usamos o colchete, mas agora com dois argumentos: `[linha, coluna]`.

```{r}
mtcars[2, 3]
```

O código acima está nos devolvendo o valor presente na segunda linha da terceira coluna da base `mtcars`.

---
<br><br>

Também podemos pegar todos as linhas de uma coluna ou todas as colunas de uma linha deixando um dos argumentos vazio:

.tiny[
```{r}
# Todas as linhas da coluna 1
mtcars[,1]
# Todas as colunas da linha 1
mtcars[1,]
```
]

---
## Selecionando colunas

Podemos usar o *subsetting* para selecionar colunas:

```{r, eval = FALSE}
mtcars[, c(1, 2)]
```

.tidy[
```{r, echo = FALSE}
head(mtcars[, c(1, 2)], 10)
```
]

---
<br><br>

```{r, eval = FALSE}
mtcars[, c("mpg", "am")]
```

.tidy[
```{r, echo = FALSE}
head(mtcars[, c("mpg", "am")], 10)
```
]

Nos dois exemplos, exibimos apenas as 5 primeiras linhas do *data frame*.

---

## Selecionando colunas

- Existe mais de uma forma!

  - Usando o pacote `{dplyr}` e a função `select()`:

.tiny[
```{r message=FALSE, warning=FALSE}
library(dplyr)

select(mtcars, hp) # selecionando uma coluna
```
]

---

## Selecionando colunas

- Existe mais de uma forma!

  - Usando o pacote `{dplyr}` e a função `select()`:

.tiny[ 
```{r message=FALSE, warning=FALSE}
select(mtcars, hp, drat) #selecionando duas colunas (ou mais)
```
]

---

## Selecionando colunas

- Existe mais de uma forma!

  - Usando o pacote `{dplyr}` e a função `select()`:
 
.tiny[ 
```{r message=FALSE, warning=FALSE}
select(mtcars, -hp) # selecionando todas as colunas, exceto alguma
```
]

---
## Filtrando linhas

Também podemos usar o *subsetting* para filtrar linhas:

.tiny[
```{r}
mtcars$cyl == 4
mtcars[mtcars$cyl == 4, ]
```
]

---
<br><br>

O código `mtcars$cyl == 4` nos diz em quais linhas estão os carros com 4 cilindros. Quando usamos o vetor de `TRUE` e `FALSE` resultante dentro do *subsetting* das linhas em `mtcars[mtcars$cyl == 4, ]`, o R nos devolve todos as colunas dos carros com 4 cilindros.  A regra é a seguinte: linha com `TRUE` é retornada, linha com `FALSE` não.

Outro exemplo:

.tiny[
```{r}
mtcars[mtcars$mpg > 20, ]
```
]

---

## Filtrando linhas com o pacote {dplyr}

- Os mesmos exemplos anteriores, adaptados para funcionar com a função `filter()`

.tiny[
```{r}
library(dplyr)

# em R base: 
# mtcars[mtcars$cyl == 4, ]
# com dplyr
filter(mtcars, cyl == 4)
```
]

---

## Filtrando linhas com o pacote {dplyr}

- Os mesmos exemplos anteriores, adaptados para funcionar com a função `filter()`

```{r}
# em R base: 
# mtcars[mtcars$mpg > 20, ]
# com dplyr
filter(mtcars, mpg > 20)
```


---

## Filtrando linhas com o pacote {dplyr}

- É possível combinar filtros:

```{r}
# Combinando filtros! A vírgula neste contexto funciona como o & 
# exemplo abaixo: filtrar carros que tenham 4 cilindros, e mais de 20 mpg
filter(mtcars, cyl == 4, mpg > 20)
```

---

## Filtrando linhas com o pacote {dplyr}


- Usando o que aprendemos com os operadores:

```{r}
# Combinando filtros! Podemos também usar o OU: |
# exemplo abaixo: filtrar carros que tenham 4 cilindros OU mais de 20 mpg
filter(mtcars, cyl == 4 | mpg > 20)
```

---

## Filtrando linhas com o pacote {dplyr}

- Usando o que aprendemos com os operadores:

.tiny[
```{r}
# Podemos também usar o NOT: !
# exemplo abaixo: filtrar carros que NÃO tenham 4 cilindros
filter(mtcars, ! cyl == 4)
```
]

---

## Filtrando linhas com o pacote {dplyr}

- Podemos usar também o operador `%in%`:

.tiny[
```{r}
# Queremos filtrar os carros que tenham 4 ou 6 cilindros

filter(mtcars, cyl %in% c(4,6))
```
]

