---
title: "Introdução à programação com R"
subtitle: "Controle de fluxo e repetições"
author: "<img src = 'https://d33wubrfki0l68.cloudfront.net/9b0699f18268059bdd2e5c21538a29eade7cbd2b/67e5c/img/logo/cursor1-5.png' width = '20%'>"
date: ""
output:
  xaringan::moon_reader:
    css: ["default", "default-fonts", "css/custom-intro.css"]
    lib_dir: libs
    nature:
      highlightStyle: github
      highlightLines: true
      countIncrementalSlides: false
knit: pagedown::chrome_print            
---


```{r, child="00-preamble.Rmd"}

```

# Tópicos desta aula



- [Loops de repetição: for](#for)

- [Controle de fluxo: if](#if)

---
name: for
class: middle, center

# `r blue("Loops de repetição: for")`


---
## Loops de repetição: for

- O `for` permite repetir uma mesma ação várias vezes, dentro de um determinado escopo.

- O escopo é o contexto em que a ação será repetida

- A ação deverá ser aplicada utilizando o elemento do escopo 

- Observe a estrutura estrutura:

```{r eval=FALSE, include=TRUE}
for(ESCOPO) {
  # Ação que será feita
}
```

O escopo também tem uma estrutura importante: 

```{r eval=FALSE, include=TRUE}
for(posicao_do_elemento in conjunto_de_valores) {
  # Ação que será feita
}
```

---

Exemplo 1: Queremos iterar entre os números 1 até 10, e "printando" o número no console.

```{r}
for(numero in 1:10){
  print(numero)
}
```

---

Exemplo 2: Queremos calcular a média de atraso de saída para cada dia dos voos de janeiro.

```{r, message=FALSE, warning=FALSE}
# Carregando os dados -----------------------------------------------------
library(readr)
library(dplyr)
base_de_dados <- read_csv2("../dados/voos_de_janeiro.csv")

#---- repeticao!
for(dia_filtrar in 1:31) {
  base_filtrada <- filter(base_de_dados, dia == dia_filtrar)
  media_atraso_saida <- round(
    mean(base_filtrada$atraso_saida, na.rm = TRUE)
    , 1)
  
  print(
    paste0(
      "A média de atraso de saída no dia ",
      dia_filtrar,
      " é de ",
      media_atraso_saida,
      
      " minutos."
    )
  )
}
```


---
name: if
class: middle, center

# `r blue("Controle de fluxo: if")`


---
## Controle de fluxo: if

- O `if` permite executar um código condicional. 

- Em português, pense no `if` como a palavra "SE", e o `else` como "SE NÃO":

```{r eval=FALSE, include=TRUE}
if (condicao) { # Se a condição for verdadeira
 # o código que é executado quando a condição é verdadeira (TRUE)
} else { # Se não
 # o código que é executado quando a condição é falsa (FALSE)
}
```

---

- Podemos usar o `else if` para colocar outras condições:


```{r eval=FALSE, include=TRUE}
if (condicao) {
 # faz coisa tal
} else if (outra_condicao) {
 # faz outra coisa 
} else {
 # o que fazer com o que não foi verdadeiro em todas as condições anteriores
}
```

---

Exemplo:

Imagine que você trabalhe em uma loja e a meta de vendas é de 500 reais, e você quer saber se falta muito para você atingir a meta! O objeto `valor_vendido` representa o quanto você já vendeu, e o  controle de fluxo (com `if`) pode nos ajudar a descobrir se a meta foi atingida.

```{r}
valor_vendido <- 300

if (valor_vendido  >= 500) {
 print("Parabéns, você atingiu a meta!")
} else if (valor_vendido >= 400 & valor_vendido < 500) {
 print("Olha só, você está perto de atingir a meta! Falta pouco!")
} else {
 print("Hum.. ainda falta bastante para a meta ser atingida.")
}
```


